臺灣臺南地方法院刑事判決
111年度金簡上字第17號
上  訴  人  臺灣臺南地方檢察署檢察官
被      告  王惇厚


上列上訴人因被告違反洗錢防制法等案件，不服本院中華民國11
1年5月5日111年度金簡字第100號第一審簡易判決（經檢察官提
起公訴：110年度偵字第14065、14270、16617號及移送併辦：11
0年度偵字第18564、21777號；110年度偵字第23150、23166號；
110年度偵字第24914號；110年度偵字第19152、23351、23812、
23822、25879、26034號、111年度偵字第222、1093號；111年度
偵字第8572號），提起上訴及移送併辦（臺灣臺南地方檢察署11
1年度偵字第12463、11952、12252號），嗣因被告就被訴事實為
有罪之陳述，本院管轄之第二審合議庭聽取當事人意見後，改依
簡式審判程序進行，判決如下：
    主  文
原判決撤銷。
王惇厚幫助犯洗錢防制法第十四條第一項之洗錢罪，處有期徒刑
伍月，併科罰金新臺幣參萬元，罰金如易服勞役，以新臺幣壹仟
元折算壹日。未扣案犯罪所得新臺幣壹萬元沒收，於全部或一部
不能沒收或不宜執行沒收時，追徵其價額。
    事  實
一、王惇厚可預見金融帳戶係個人理財之重要工具，倘隨意交付
    予缺乏信賴基礎之人，可能幫助犯罪集團利用作為財產犯罪
    之匯款帳戶，進而掩飾或隱匿他人之犯罪所得去向，且對方
    提領或轉匯後即會產生遮斷金流以逃避國家追訴、處罰之效
    果，竟基於縱將金融帳戶交予他人，他人可能利用該帳戶作
    為財產犯罪之匯款帳戶，並便利洗錢之實行，亦不違背其本
    意之幫助犯意，於民國110年3月19日在臺南市○○區○○○○○○○○
    ○○號麻豆好彩頭站」，將所申辦之第一商業銀行0000000000
    0號帳戶(下稱本案帳戶)之存摺、提款卡及密碼，寄送至「
    嘉義明香站」，出租予真實姓名、年籍均不詳，自稱「葉嘉新
    」之成年男子，並因此獲得新臺幣(下同)1萬元報酬。嗣詐
    欺集團成年成員輾轉取得上開帳戶存摺、提款卡及密碼後，
    即意圖為自己不法之所有，基於詐欺取財及洗錢之犯意聯絡
    ，為附表所示詐欺取財行為，使附表所示各人將款項匯入本
    案帳戶後，再將本案帳戶內款項轉匯至其他帳戶而不知去向
    。
二、案經附表被害人分別訴由各編號所示警察機關報請臺南地方
    檢察署檢察官偵查後提起公訴及移送併辦。
    理　由
一、程序方面：被告王惇厚所犯係死刑、無期徒刑、最輕本刑為
    3年以上有期徒刑以外之罪，其於審判程序中就被訴事實為
    有罪之陳述，經審判長告知簡式審判程序之旨，並聽取公訴
    人及被告之意見後，經本院依刑事訴訟法第455條之1第3項
    準用第364條、第273條之1第1項之規定，裁定進行簡式審判
    程序，且依同法第273條之2、第159條第2項之規定，不適用
    傳聞法則有關限制證據能力之相關規定，合先敘明。
二、上開事實，業據被告於警、偵訊及本院審理時均坦承不諱，
    並經證人即附表各編號所示被害人於警詢時證述其等係遭受
    詐騙而匯出款項等語明確。此外，復有空軍一號寄貨單翻拍
    照片1張、本案帳戶開戶資料、歷史交易明細表、存摺存款
    客戶歷史交易明細表及附表各編號「書證」欄所示證據在卷
    可證，足見被告自白與事實相符，堪以採信。從而，本件事
    證明確，被告犯行洵堪認定。
三、論罪科刑部分：
(一)按刑法上之幫助犯，係對於犯罪與正犯有共同之認識，而以
    幫助之意思，對於正犯資以助力，而未參與實施犯罪之行為
    者而言（最高法院75年度台上字第1509號、88年度台上字第
    1270號判決意旨參照）。是以，如未參與實施犯罪構成要件
    之行為，且係出於幫助之意思提供助力，即屬幫助犯，而非
    共同正犯。本件被告基於幫助之犯意，提供帳戶存摺、提款
    卡、密碼等帳戶資料予詐欺集團，並供詐騙附表所示被害人
    及隱匿犯罪所得去向使用，僅係參與犯罪構成要件以外之行
    為，在無證據證明被告係以正犯之犯意參與，或被告有參與
    詐騙被害人或領取被害人匯入款項等詐欺取財、洗錢之犯罪
    構成要件之行為之情形下，應認其等所為係幫助犯而非正犯
    之行為。
(二)核其所為，係犯刑法第30條、第339條第1項之幫助詐欺取財
    罪及刑法第30條、洗錢防制法第14條第1項之幫助洗錢罪。
    被告以一交付存摺、提款卡、密碼等資料予詐欺集團成員，
    供詐欺集團成員分別對附表所示被害人為詐欺取財及後續洗
    錢行為，係以一幫助行為幫助正犯即詐騙集團成員觸犯詐欺
    、洗錢之罪名，構成幫助犯之想像競合犯，應依刑法第55條
    之規定，從一重之幫助洗錢罪處斷。
(三)起訴意旨雖僅論及詐騙集團利用本案帳戶資料詐騙附表編號
    一至三所示被害人及後續隱匿該部分犯罪所得之犯行，惟附
    表其餘之被害人遭詐騙及因此所獲得之犯罪所得去向亦遭隱
    匿之部分，因與已起訴之犯罪事實，具有想像競合犯之裁判
    上一罪關係，已如前述，為聲請效力所及，本院自應併予審
    理。另附表編號二十四部分，移送併辦意旨雖未提及該編號
    被害人另匯款53,000元至本案帳戶部分，但此部分既然係與
    提起公訴、移送併辦意旨出自於被告所幫助之同一詐欺取財
    、洗錢犯行，為起訴效力所及，本院自得併予審理。
(四)被告以幫助之意思，參與構成要件以外之行為，皆為幫助犯
    ，依刑法第30條第2項規定，按正犯之刑減輕之。又其於本
    院審理時自白本件洗錢犯行，應依洗錢防制法第16條第2項
    規定，遞減輕其刑。
(五)原審以被告犯罪事證明確，予以論罪科刑，固非無見，惟原
    審未及就檢察官就附表編號二十六、二十七移送併辦之犯罪
    事實併予審理，容有未洽，檢察官執此提起上訴，指摘原判
    決不當，為有理由，應由本院撤銷改判。
(六)爰審酌被告對於蒐集帳戶者將持以犯財產犯罪之用，已可預
    見，竟仍非法提供以助長犯罪，並製造金流斷點，減少遭查
    獲風險，對社會治安危害不輕，增加犯罪查緝之困難，造成
    多位被害人受有如附表所示損害，惟念其犯後已坦承犯行，
    犯後態度尚可，及衡量其前科素行、智識程度、生活狀況等
    一切情狀，量處如主文所示之刑，並諭知罰金如易服勞役之
    折算標準。
(七)被告因出租本案帳戶而獲取10,000元之報酬，此經被告供承
    在卷，核屬被告之犯罪所得，且未經扣案，亦未實際合法發
    還被害人，應依刑法第38條之1第1項前段、第3項規定諭知
    沒收，並於全部或一部不能沒收或不宜執行沒收時，追徵其
    價額。
據上論斷，依刑事訴訟法第455條之1第1項、第3項、第369條第1
項前段、第364條、第299條第1項前段、第273條之1第1項，判決
如主文。
本案經檢察官許嘉龍提起公訴及移送併辦、檢察官吳維仁、林朝
文、黃銘瑩移送併辦，檢察官莊士嶔到庭執行職務。
中　　華　　民　　國　　111 　年　　8 　　月　　17　　日
                  刑事第十五庭  審判長法  官  莊政達
                                      法  官  陳貽明
                                      法  官  李音儀
以上正本證明與原本無異。
不得上訴。
　　　　　　　　　　　　　　　　　　　書記官  陳怡蓁
中　　華　　民　　國　　111 　年　　8 　　月　　17　　日
附錄本案論罪科刑法條全文
刑法第30條
幫助他人實行犯罪行為者，為幫助犯。雖他人不知幫助之情者，
亦同。
幫助犯之處罰，得按正犯之刑減輕之。
洗錢防制法第2條
本法所稱洗錢，指下列行為：
一、意圖掩飾或隱匿特定犯罪所得來源，或使他人逃避刑事追訴
    ，而移轉或變更特定犯罪所得。
二、掩飾或隱匿特定犯罪所得之本質、來源、去向、所在、所有
    權、處分權或其他權益者。
三、收受、持有或使用他人之特定犯罪所得。
洗錢防制法第14條
有第二條各款所列洗錢行為者，處7年以下有期徒刑，併科新臺
幣5百萬元以下罰金。
前項之未遂犯罰之。
前二項情形，不得科以超過其特定犯罪所定最重本刑之刑。
刑法第339條
意圖為自己或第三人不法之所有，以詐術使人將本人或第三人之
物交付者，處5年以下有期徒刑、拘役或科或併科50萬元以下罰
金。
以前項方法得財產上不法之利益或使第三人得之者，亦同。
前二項之未遂犯罰之。
附表：
編號 詐欺方式 匯款至本案帳戶時間、金額 書證 對應之起訴、併案案號/警察機關 一 詐欺集團成年成員於110年2月底某日起，以LINE通訊軟體向陳美沁佯稱可透過HCEX網站儲值網站代幣獲利云云，致陳美沁陷於錯誤，依對方指示於右列時間匯款至本案帳戶。 ①110年3月25日12時34分許匯款87,960元。 ②同日14時4分許匯款87,960元。 網路轉帳、與詐欺集團成員LINE對話紀錄及APP之截圖。 檢察官以110年度偵字第14065、14270、16617號案件提起公訴/ 警察機關： ①桃園市政府警察局八德分局。 ②臺北市政府警察局信義分局。 ③臺中市政府警察局第三分局。 二 詐欺集團成年成員於110年2月間起，以LINE通訊軟體向張洧銨佯稱可透過HANTEC投資軟體及幣安投資平台獲利云云，致張洧銨陷於錯誤，依對方指示於右列時間匯款至本案帳戶。 110年3月25日20時17分許匯款4萬元。 與詐欺集團成員對話紀錄截圖。  三 詐欺集團成年成員於110年2月間起，以LINE通訊軟體向吳薇玟佯稱可透過AAX投資平台獲利云云，致吳薇玟陷於錯誤，依對方指示於右列時間匯款至本案帳戶。 ①110年3月26日15時39分許匯款5萬元。 ②同日15時41分許匯款5萬元。 轉帳頁面、與詐欺集團成員LINE對話紀錄及APP之翻拍照片。  四 詐欺集團成年成員於110年3月間起，以tinder交友軟體向邱志軒佯稱可透過意迅國際博彩有限公司投資獲利云云，致邱志軒陷於錯誤，依對方指示於右列時間匯款至本案帳戶。 ①110年3月24日11時30分許匯款15,000元。 ②同日11時58分許匯款14,500元。 轉帳結果網頁截圖。 檢察官以110年度偵字第18564、21777號案件，於原審審理期間(110年11月11日)移送併辦。/ 警察機關： ①臺南市政府警察局麻豆分局。 ②桃園市政府警察局中壢分局。 五 詐欺集團成年成員於110年2月26日起，以IG、WHATSAPP等通訊軟體向謝惠如佯稱可透過bitFlyer APP軟體投資比特幣獲利云云，致謝惠如陷於錯誤，依對方指示於右列時間匯款至本案帳戶。 ①110年3月25日11時52分許匯款5萬元。 ②同日11時58分許匯款5萬元。 轉帳紀錄截圖、與詐欺集團成員對話紀錄及APP之截圖。  六 詐欺集團成年成員於110年2月16日起，以IG、LINE等通訊軟體向邱子琁佯稱可透過Exness網站投資外匯獲利云云，致邱子琁陷於錯誤，依對方指示於右列時間匯款至本案帳戶。 110年3月25日12時47分許匯款5萬元。 APP及轉帳紀錄之截圖、與詐欺集團成員對話紀錄翻拍照片。  七 詐欺集團成年成員於110年1月14日起，以IG、LINE等通訊軟體向傅子宴佯稱可透過嘉盛國際貨幣交易平台網站投資黃金獲利云云，致傅子宴陷於錯誤，依對方指示於右列時間匯款至本案帳戶。 110年3月25日19時26分許匯款6,000元。 與詐欺集團成員對話紀錄、台幣轉帳截圖。  八 詐欺集團成年成員於110年3月12日起，以全民PARTY之APP及LINE通訊軟體向黃芝遴佯稱可透過J.X嘉信理財網站投資獲利云云，致黃芝遴陷於錯誤，依對方指示於右列時間匯款至本案帳戶。　 110年3月25日19時47分許匯款3,000元。 郵政自動櫃員機交易明細表、與詐欺集團成員對話紀錄截圖。  九 詐欺集團成年成員於110年3月25日起，以IG、LINE等通訊軟體向林錦雀佯稱可透過Black Stone虛擬貨幣投資平台投資獲利云云，致林錦雀陷於錯誤，依對方指示於右列時間匯款至本案帳戶。　 110年3月25日19時56分許匯款6,500元。 台新銀行自動櫃員機交易明細表、與詐欺集團成員對話紀錄。  十 詐欺集團成年成員於110年3月26日起，以LINE通訊軟體向阮宥霖佯稱可透過CoinFriend之APP投資獲利云云，致阮宥霖陷於錯誤，依對方指示於右列時間匯款至本案帳戶。　 110年3月26日14時21分許匯款1萬元。 左列轉帳紀錄截圖。  十一 詐欺集團成年成員於110年3月19日起，以臉書通訊軟體向林梅絹佯稱可透過嘉盛國際之APP投資外幣獲利云云，致林梅絹陷於錯誤，依對方指示於右列時間匯款至本案帳戶。　 110年3月26日15時28分許匯款3萬元。 陽信商業銀行匯款收執聯、與詐欺集團成員對話紀錄截圖。  十二 詐欺集團成年成員於110年3月10日起，以馬蜂窩旅遊之APP向陳昭瑛佯稱可投資外幣獲利云云，致陳昭瑛陷於錯誤，依對方指示於右列時間匯款至本案帳戶。 ①110年3月26日16時22分許匯款3萬元。 ②同日16時23分匯款3萬元。 左列轉帳紀錄截圖、與詐欺集團成員對話紀錄及APP截圖。  十三 詐欺集團成年成員於110年1月1日起，以派愛族交友軟體及LINE通訊軟體向胡哲愷佯稱可透過Financial Agent經紀商網站及MetaTrader5交易平台投資外匯獲利云云，致胡哲愷陷於錯誤，依對方指示於右列時間匯款至本案帳戶。 ①110年3月23日18時2分許匯款5萬元。 ②同日18時4分許匯款5萬元。 左列轉帳紀錄截圖2張、與詐欺集團成員對話紀錄截圖。  十四 詐欺集團成年成員於110年1月間起，以LINE通訊軟體向周妤霏佯稱可透過澳門永利皇宮WYNN PALACE網站下注投資獲利云云，致周妤霏陷於錯誤，依對方指示於右列時間匯款至本案帳戶。 110年3月23日13時10分許匯款45萬元。 匯款申請書、詐騙網站及LINE對話紀錄截圖。 檢察官以110年度偵字第23150、23166號案件，於原審審理期間(110年11月25日)移送併辦。 警察機關：臺北市政府警察局中正第一分局、文山第一分局。 十五 詐欺集團成年成員於110年1月初向陳君蕊佯稱其在IFC網路平台投資之頁面有輸入錯誤、遭凍結之情形，需充值解除凍結、始可快速匯款云云，致陳君蕊陷於錯誤，依對方指示於右列時間匯款至本案帳戶。 110年3月23日17時41分許臨櫃匯款45萬元。 與詐欺集團成員對話紀錄截圖。  十六 詐欺集團成年成員於110年3月14日起，以tinder交友軟體向游千慧佯稱可透過HCEX之APP投資獲利云云，致游千慧陷於錯誤，依對方指示於右列時間匯款至本案帳戶。 110年3月25日13時15分許匯款82,149元。 臺灣銀行存摺存款歷史明細查詢、與詐欺集團成員對話紀錄截圖。 檢察官以110年度偵字第24914號案件，於原審審理期間(110年12月15日)移送併辦。警察機關：臺中市政府警察局第五分局。 十七 詐欺集團成年成員於109年11月20日起，以微信通訊軟體向莊雅雯佯稱可透過MICEX投資平台投資獲利云云，致莊雅雯陷於錯誤，依對方指示於右列時間匯款至本案帳戶。 ①110年3月26日10時59分許，匯款35,000元。 ②同日13時3分許匯款65000元。  中國信託銀行存款交易明細。 檢察官以110年度偵字第19152、23351、23812、23822、25879、26034號、111年度偵字第222、1093號案件，於原審審理期間(111年1月19日)移送併辦。 警察機關： ①高雄市政府警察局鳳山分局。 ②新北市政府警察局新店分局。 ③臺南市政府警察局麻豆分局。 ④臺中市政府警察局霧峰分局。 ⑤桃園市政府警察局平鎮分局、大園分局、龜山分局。 ⑥臺北市政府警察局文山第一分局。 十八 詐欺集團成年成員於110年1月17日起，以MEEFF交友軟體、微信、LINE等通訊軟體向張鈞婷佯稱可透過DCGNYSE投資網站投資獲利云云，致張鈞婷陷於錯誤，依對方指示於右列時間匯款至本案帳戶。 110年3月23日14時17分許匯款21萬元。 玉山銀行ATM交易明細表、與詐欺集團成員LINE對話紀錄。  十九 詐欺集團成年成員於110年3月22日起，以tinder交友軟體及LINE通訊軟體向楊于箴佯稱可透過LUNO之APP投資獲利云云，致楊于箴陷於錯誤，依對方指示於右列時間匯款至本案帳戶。 110年3月26日11時11分許匯款3萬元。 網路銀行轉帳明細截圖、與詐欺集團成員LINE對話紀錄及APP截圖。  二十 詐欺集團成年成員於110年2月間起，以Partying交友軟體及LINE通訊軟體向羅佩佳佯稱可透過coinseaex虛擬貨幣平台投資獲利云云，致羅佩佳陷於錯誤，依對方指示於右列時間匯款至本案帳戶。 ①110年3月26日13時56分許匯款5萬元。 ②同日13時58分許匯款5萬元。 存摺內頁及轉帳明細、詐欺網站及詐騙之LINE對話紀錄截圖。  二十一 詐欺集團成年成員於110年2月間起，以LINE通訊軟體向陳宏鑫佯稱可透過www.sanquanhr.cn交易平台投資比特幣獲利云云，致陳宏鑫陷於錯誤，依對方指示於右列時間匯款至本案帳戶。 110年3月25日14時20分許匯款164,428元。 郵政跨行匯款申請書。  二十二 詐欺集團成年成員於110年1月中旬某日起，以Sweet ring交友軟體及LINE通訊軟體向鄭怡欣佯稱可透過金鵬國際娛樂、永富國際娛樂之交易平台投資獲利云云，致鄭怡欣陷於錯誤，依對方指示於右列時間匯款至本案帳戶。 110年3月24日11時45分許匯款134萬元。 台北富邦銀行匯款委託書、詐騙網站及與詐欺集團成員LINE對話紀錄截圖。  二十三 詐欺集團成年成員於110年3月間起，以tinder交友軟體及LINE通訊軟體向張君蔓佯稱可透過永富國際娛樂之交易平台投資獲利云云，致張君蔓陷於錯誤，依對方指示於右列時間匯款至本案帳戶。　　 110年3月24日9時26分許匯款3萬元。  存摺內頁及存款交易明細、與詐欺集團成員LINE對話紀錄截圖。  二十四 詐欺集團成年成員於110年3月12日起，以IG、LINE等通訊軟體向林文翊佯稱可透過Bithumb之APP投資獲利云云，致林文翊陷於錯誤，依對方指示於右列時間匯款至本案帳戶。　 ①110年3月23日17時40分許匯款10萬元。 ②同年月26日12時54分許匯款53,000元。 網路銀行轉帳明細、匯款資料及詐欺網站查詢資料。  二十五 詐欺集團成年成員於110年3月11日前某時，以Paktor交友軟體及LINE通訊軟體向石黃尹佯稱可透過IMI.RIEs、MICEX等交易平台投資獲利云云，致石黃尹陷於錯誤，依對方指示於右列時間匯款至本案帳戶。 110年3月26日10時55分許匯款20萬元。　　 中國信託銀行匯款申請書。 檢察官以111年度偵字第8572號案件，於原審審理期間(111年4月21日)移送併辦。 警察機關：桃園市政府警察局大溪分局。 二十六 詐欺集團成年成員於110年3月16日起至右列時間後，向林靜宜佯稱可在fxtm（富拓）平台投資虛擬貨幣以獲利云云，因此致林靜宜陷於錯誤，依對方指示於右列時間匯款至本案帳戶。 110年3月25日14時37分許匯款28萬元。 中國信託銀行匯款申請書及與詐欺集團成員LINE對話紀錄截圖。 檢察官以111年度偵字第12463、11952、12252號案件，於原審判決後(111年6月21日〈僅編號二十六〉、7月4日)移送併辦。 警察機關： ①臺南市政府警察局永康分局。 ②花蓮縣警察局新城分局。 二十七 詐欺集團成年成員於110年3月14日前某日，向林彥寧佯稱在某投資平臺註冊投資獲利頗豐云云，致林彥寧陷於錯誤，依對方指示於右列時間匯款至本案帳戶。 110年3月26日16時41分許匯款1萬元。 網路轉帳交易明細。